【裁判字號】    98,審交易,5
【裁判日期】    980731
【裁判案由】    過失傷害
【裁判全文】
臺灣新竹地方法院刑事判決             98年度審交易字第5號
公  訴  人  臺灣新竹地方法院檢察署檢察官
被      告  甲○○
上列被告因過失傷害案件，經檢察官提起公訴（97年度偵字第71
78號），本院改依簡式審判程序，並判決如下：
    主  文
甲○○因過失傷害人，處有期徒刑貳月，如易科罰金，以新臺幣
壹仟元折算壹日。
    事  實
一、甲○○於民國97年8 月27日1 時許，無照駕駛車牌號碼3116
    -FN 號自小客車，在新竹縣湖口鄉○○○路由富岡往湖口方
    向行駛，於同日1 時16分許，在新竹縣湖口鄉○○路○段19
    6 號前，本應注意駕車由路邊駛入車道，應顯示方向燈，注
    意前後左右有無障礙或車輛行人，並應讓行進中之車輛行人
    優先通行；且在設有禁止迴轉標誌或劃有分向限制線、禁止
    超車線、禁止變換車道線之路段，不得迴車；又駕駛執照業
    經吊銷，不得再駕駛車輛；而依當時天候晴、乾燥柏油道路
    、路面無缺陷無障礙、視距良好，客觀上亦無不能注意之情
    事，竟疏未注意上開規定，駕駛上開車輛由上址路邊駛入車
    道逕自迴轉，適有乙○○騎乘車牌號碼JR9-889 號重型機車
    ，沿中山路由富岡往湖口方向駛至見狀煞車不及，兩車發生
    撞擊，造成乙○○因此受有顴骨及上頷骨閉鎖性骨折、雙眶
    底閉鎖性骨折、下頷骨閉鎖性骨折之傷害。另甲○○於車禍
    肇事後，在有偵查權之機關或公務員尚未發覺其為犯人前，
    向到場處理之員警林志成坦承肇事，並表示願意接受裁判。
二、案經乙○○告訴由新竹縣政府警察局竹北分局報請臺灣新竹
    地方法院檢察署檢察官偵查起訴。
    理  由
一、認定犯罪事實所憑之證據及理由：
（一）被告於警詢、檢察官訊問時、本院準備程序及簡式審理程
      序訊問時之自白。
（二）告訴人乙○○於警詢、檢察官之訊問時之指訴。
（三）新竹縣政府竹北分局道路交通事故初步分析表及舉發違反
      道路交通管理事件通知單各1 件、道路交通事故現場圖、
      道路交通事故調查報告表（一）（二）各1 件、道路交通
      事故現場照片14幀、長庚紀念醫院97年9 月18日診斷證明
      書1 件，證明被告駕駛上開自小客車因違規迴轉撞擊告訴
      人所騎乘之上開機車，致告訴人確實因本件車禍而受有上
      述傷害之事實。
（四）按駕車起駛前應顯示方向燈，注意前後左右有無障礙或車
      輛行人，並應讓行進中之車輛行人優先通行；次按，在設
      有禁止迴車標誌或劃有分向限制線，禁止超車線、禁止變
      換車道線之路段，不得迴車，道路交通安全規則第89條第
      1 項第6 款、第106 條第1 項第2 款分別定有明文。被告
      駕駛汽車外出，自應依遵循前揭交通安全規定，詎被告竟
      於天候晴、乾燥柏油道路、路面無缺陷無障礙、視距良好
      ，客觀上亦無不能注意之情事下，竟為圖一時駕車之便利
      而疏未注意逕自迴車，致告訴人措手不及，兩車因而發生
      撞擊，造成告訴人受有如犯罪事實欄所示之傷害，被告對
      於本件車禍之發生顯有過失責任，此觀臺灣省竹苗區車輛
      行車事故鑑定委員會97年12月24日竹苗區970742號鑑定意
      見書亦同此認定。故被告之過失行為與告訴人之傷害結果
      間，顯有相當因果關係。
（五）綜上所述，被告之自白，應認與事實相符，可以採信。本
      件被告之犯行，堪以認定，應依法論科。
二、論罪科刑之理由：
（一）罪名─
      被告所為，係犯刑法第284 條第1 項前段之過失傷害罪。
（二）被告無駕駛執照駕車，因而致人受傷，應依道路交通管理
      處罰條例第86條第1項之規定，加重其刑。
（三）被告於車禍發生後，留在現場，等待處理人員前往現場處
      理，且於處理警員尚未查知肇事人為何人時，當場向警員
      承認為肇事人而有自首情事乙情，有警員林志成所製作之
      道路交通事故肇事人自首情形紀錄表1 件在卷可參，被告
      對於未發覺之罪自首而自願接受裁判，符合刑法第62條前
      段之規定，得以減輕其刑，爰依法先加後減之。
（四）爰審酌被告之素行不佳、因駕駛汽車未注意上開規定而肇
      事，造成告訴人受傷程度非輕，影響告訴人之身心健康，
      於車禍發生後坦承犯行，並亦表示誠意願賠償告訴人之損
      害，惟因與告訴人就賠償金額無法達成協議而致無法達成
      民事和解，以及被告之過失程度、智識程度、品行等一切
      情狀，量處如主文所示之刑，並諭知易科罰金之折算標準
      。
三、適用之法條：
（一）刑事訴訟法第284 條之1 、第299 條第1項前段。
（二）刑法第284 條第1 項前段、第41條第1 項前段、第62條前
      段。
（三）道路交通管理處罰條例第86條第1 項。
（四）刑法施行法第1條之1。
本案經檢察官陳麗芬到庭執行職務。
中    華    民    國    98    年    7     月    31    日
                        刑事第九庭  法  官  魏瑞紅
以上正本證明與原本無異。
如不服本判決應於收受本判決後10日內向本院提出上訴書狀，上
訴書狀應敘述具體理由。上訴書狀未敘述上訴理由者，應於上訴
期間屆滿後20日內補提理由書狀於本院 (均須按他造當事人之人
數附繕本 )「切勿逕送上級法院」。
中    華    民    國    98    年    7     月    31    日
                                    書記官  吳月華
附錄論罪科刑法條：
中華民國刑法第284條第1項：
（過失傷害罪）
因過失傷害人者，處 6 月以下有期徒刑、拘役或 5 百元以下罰
金，致重傷者，處1年以下有期徒刑、拘役或5百元以下罰金。


司法院資訊處製作；財團法人民間司法改革基金會備份。
